臺灣新竹地方法院民事裁定  
110年度輔宣字第28號
聲  請  人  何儼軒  


相  對  人  何冠晨  

關  係  人  張瑞盈  

上列聲請人聲請輔助宣告事件，本院裁定如下：
    主  文
一、宣告何冠晨（男，民國00年00月00日生，身分證統一編號：
    Z000000000號）為受輔助宣告之人。
二、選定何儼軒（男，民國00年00月00日生，身分證統一編號：
    Z000000000號）為受輔助宣告之人之輔助人。
三、上開受輔助宣告之人為民法第十五條之二第一項第一款至第
    六款所定之行為，以及為下列所示之行為，均應經輔助人同
    意。
(一)、處分現金超過新臺幣壹仟元以上者。
(二)、申辦及處理信用卡及銀行或郵局等金融帳戶。
(三)、申辦電信門號、購買手機。　
(四)、受輔助宣告人之銀行存摺、印鑑及提款卡均由輔助人代為
      保管。　　　　 
四、聲請程序費用由受輔助宣告之人負擔。
    理  由
一、聲請意旨略以：聲請人為相對人之父，相對人因先天智能不
    足、自閉症等情，致其為意思表示或受意思表示（或辨識其
    意思表示效果）之能力顯有不足，爰依民法第15條第1項、
    第1113條之1第1項及家事事件法第177條規定，聲請准予對
    相對人為輔助宣告，並請指定聲請人為相對人之輔助人，且
    提出中華民國身心障礙證明、林正修診所診斷證明書及心理
    衡鑑轉介及報告單、戶籍謄本、戶口名簿影本等件為憑。
二、按對於因精神障礙或其他心智缺陷，致不能為意思表示或受
     意思表示，或不能辨識其意思表示之效果者，法院得因本
    人 、配偶、四親等內之親屬、最近一年有同居事實之其他
    親屬 、檢察官、主管機關或社會福利機構之聲請，為監護
    之宣告 ；對於因精神障礙或其他心智缺陷，致其為意思表
    示或受意 思表示，或辨識其意思表示效果之能力，顯有不
    足者，法院 得因本人、配偶、四親等內之親屬、最近一年
    有同居事實之 其他親屬、檢察官、主管機關或社會福利機
    構之聲請，為輔 助之宣告，民法第14條第1項、第15條之1
    第1 項分別定有明 文。又按法院對於監護宣告之聲請，認
    為未達應受監護宣告 之程度，而有輔助宣告之原因者，得
    依聲請或依職權以裁定 為輔助之宣告。法院為前項裁定前
    ，應使聲請人及受輔助宣 告之人有陳述意見之機會，家事
    事件法第174條第1 項、第2 項定有明文。
三、查本件聲請人為相對人之父親，有聲請人提出之戶籍謄本附
    卷可憑，是聲請人為有權提起本件聲請之人，堪可認定。又
    本院於民國110年10月13日會同鑑定人即林正修診所精神科
    林正修醫師於林正修診所就相對人現況為鑑定時，相對人坐
    於診間椅子上，經點呼姓名有回應等語，此有同日精神鑑定
    調查筆錄在卷可佐。另參酌鑑定人就聲請人所為之鑑定結果
    認略以：相對人為中度自閉症自閉症，受到障礙影響，對於
    一般生活事務之處理有部分困難及限制，語言及認知功能發
    展障礙；相對人目前因自閉症，致其辨識意思表示之效果，
    有明顯不足，建議為輔助之宣告等情，有該診所110年10月1
    5日家鑑110069號函暨所附鑑定報告在卷足憑，並有聲請人
    所提出相對人之上開身心障礙證明及診斷證明書可稽。綜上
    ，堪認相對人因精神障礙之影響，致其為意思表示、受意思
    表示及辨識其意思表示效果之能力，均顯有不足，而有輔助
    宣告之原因，聲請人聲請對相對人為輔助宣告為有理由，應
    予准許。
四、按受輔助宣告之人，應置輔助人；法院為輔助之宣告時，應
     依職權就配偶、四親等內之親屬、最近一年有同居事實之
    其 他親屬、主管機關、社會福利機構或其他適當之人選定
    一人 或數人為輔助人；法院選定輔助人時，應依受輔助宣
    告之人 之最佳利益，優先考量受輔助宣告之人之意見，審
    酌一切情 狀，並注意下列事項：一、受輔助宣告之人之身
    心狀態與生 活及財產狀況。二、受輔助宣告之人與其配偶
    、子女或其他 共同生活之人間之情感狀況。三、輔助人之
    職業、經歷、意 見及其與受輔助宣告之人之利害關係。四
    、法人為輔助人時 ，其事業之種類與內容，法人及其代表
    人與受輔助宣告之人 之利害關係，民法第1113條之1第1項
    及同條第2項準用第111 1條、第1111條之1分別定有明文。
    經查，本件相對人之父母 分別為聲請人及關係人張瑞盈等2
    人，相對人為獨生子女，本身未婚、無子女；而兩造均到庭
    表明均同意本件聲請，且均同意由聲請人任相對人之輔助人
    ；就本件聲請之目的，聲請人稱：相對人已經成年了，我擔
    心他被騙或被利用，相對人對於社會化沒有概念，我也擔心
    他會闖禍，經過很多考量，事先也有跟林正修醫師溝通過，
    相對人從小就在林正修診所那裡看診等語；至關係人張瑞盈
    部分，聲請人稱：相對人生母10年前與我離婚時已經放棄相
    對人的監護權，相對人生母還告過相對人，去年11月時，相
    對人生母也很少關心相對人，相對人生母也很久沒有跟相對
    人碰面，相對人之前都自己搭公車從慈祥據點回家，去年11
    月某天下車後碰到相對人生母，相對人生母與相對人就互留
    電話，我也不曉得他們講了什麼事情，相對人回家有跟我說
    他遇到相對人生母並留了電話。隔天我問相對人，母親這麼
    久沒有來看他了，我也不知道相對人有與母親通話，隔天相
    對人下公車時就拿了石頭丟相對人母親的擋風玻璃，相對人
    還罵相對人母親三字經，相對人母親當天就說要告相對人毀
    損與公然侮辱，並要求我要賠她新臺幣（下同）18萬元，相
    對人生母的父母有告相對人生母，因為她有回去娘家要財產
    ，相對人生母要我幫忙出庭證明我們婚姻存續期間，她的父
    母曾經說過臺北某一棟房子要送給相對人母親。我說這已經
    太久以前的事情了，相對人母親就威脅我要不然就給她18萬
    ，不然就要告相對人，我也幫相對人請了律師，到最高檢察
    署，最後被判不起訴。我認為相對人生母已經把相對人當成
    籌碼，所以她並不適合擔任相對人的輔助人。（問：相對人
    生母從你們離婚之後，相對人的親權即由你擔任？）對。（
    問：你與相對人生母離婚之後，相對人生母有無探視、關心
    相對人，有無支付相對人的扶養費？）一開始前幾年還會來
    探望相對人，有帶相對人出去吃飯，後來這幾年就沒有，去
    年發生那件事情之後，我就不願意相對人再與他母親見面，
    相對人生母從來沒有支付過相對人的扶養費。離婚時因為財
    產分配，我也留了一些現金給相對人生母，也希望她可以每
    年還我一些現金，但是相對人生母都不願意還我，我也有告
    她。所以相對人生母並不適合擔任相對人的輔助人等語，有
    本院110年11月10日訊問筆錄在卷可稽，是認由聲請人擔任
    輔助人，應最能符合相對人之最佳利益，爰選定聲請人為相
    對人之輔助人，俾保護相對人；並參酌兩造之意見，以及相
    對人之精神現況，以及為保護相對人及交易安全起見，及聲
    請人所陳各情（見同上筆錄），併酌定相對人為主文第三項
    所示行為時，均應經輔助人之同意，俾保護相對人。
五、依民法第1113條之1第2項準用同法第1111條規定，法院為輔
     助之宣告時，應依職權同時指定會同開具財產清冊之人。
    惟 受輔助宣告之人並不因輔助宣告而喪失行為能力，僅於
    其為 民法第15條之2列舉之法律行為時，應經輔助人同意，
    且參酌民法第1113條之1第2項規定，亦未準用同法第1099條
    、第 1099條之1、第1101及第1103條第1項之規定，顯見受
    輔助宣 告之人之財產，不由輔助人管理，自毋庸宥於準用
    之規定而 指定會同開具財產清冊之人，本件相對人之心智
    狀況經本院 對相對人為輔助之宣告，就輔助宣告之設置目
    的、輔助人之 性質及職務範圍綜觀，本件並無指定會同開
    具財產清冊之人 必要。又依民法第15條之2第1項規定，受
    輔助宣告之人為下 列行為時，應經輔助人同意；但純獲法
    律上利益，或依其年 齡及身分、日常生活所必需者，不在
    此限：（一）、為獨資 、合夥營業或為法人之負責人；（
    二）、為消費借貸、消費 寄託、保證、贈與或信託；（三
    ）、為訴訟行為；（四）、 為和解、調解、調處或簽訂仲
    裁契約；（五）、為不動產、 船舶、航空器、汽車或其他
    重要財產之處分、設定負擔、買 賣、租賃或借貸；（六）
    、為遺產分割、遺贈、拋棄繼承權 或其他相關權利；（七
    ）、法院依前條聲請權人或輔助人之 聲請，所指定之其他
    行為，均此附敘。
六、依家事事件法第177條第2項、第164條第2項規定，裁定如主
    文。
中　　華　　民　　國　　110 　年　　11　　月　　11　　日
               家事法庭  法　　　官  林建鼎 
以上正本係照原本作成。
如對本裁定抗告，須於裁定送達後10日之不變期間內，向本院提
出抗告狀（需附繕本），並繳納抗告費新臺幣1,000元。
中　　華　　民　　國　　110 　年　　11　　月　　11　　日
                         書　記　官　林毓青　　
附錄法條：
民法第15條之2：
受輔助宣告之人為下列行為時，應經輔助人同意。但純獲法律上
利益，或依其年齡及身分、日常生活所必需者，不在此限：
一、為獨資、合夥營業或為法人之負責人。
二、為消費借貸、消費寄託、保證、贈與或信託。
三、為訴訟行為。
四、為和解、調解、調處或簽訂仲裁契約。
五、為不動產、船舶、航空器、汽車或其他重要財產之處分、設
     定負擔、買賣、租賃或借貸。
六、為遺產分割、遺贈、拋棄繼承權或其他相關權利。
七、法院依前條聲請權人或輔助人之聲請，所指定之其他行為。
第78條至第83條規定，於未依前項規定得輔助人同意之情形，準
用之。
第85條規定，於輔助人同意受輔助宣告之人為第1項第1款行為時
，準用之。
第1項所列應經同意之行為，無損害受輔助宣告之人利益之虞，
而輔助人仍不為同意時，受輔助宣告之人得逕行聲請法院許可後
為之。